臺北高等行政法院判決　　　　　　　　　　　　　　　九十年度訴字第一八四○號
　　　　　　　　　　　　　　　.
　　原　　　告　甲○○
　　被　　　告　台灣警察專科學校
　　代　表　人　乙○○校長）.
　　訴訟代理人　葉秀美律師
　　複 代理 人　陳麗玢律師
右當事人間因考試事件，原告不服內政部中華民國九十年五月十七日台（九十）內訴
字第九○○三五五○號訴願決定，提起行政訴訟。本院判決如左：
　　主  文
原告之訴駁回。
訴訟費用由原告負擔。
　　事  實
一、事實概要：
    原告係限期服務警員，服務期滿退職，非現職警察人員，前曾參加特種考試丙等
    考試警察人員考試（以下簡稱丙等警察人員特考）及格，向內政部警政署申請訓
    練分發，由該署核准並通知被告予以訓練，被告依「特種考試警察人員考試錄取
    人員教育訓練要則」及「中央警察大學警察專科學校警察學校學生身家調查作業
    規定」辦理身家調查，原告因賭博罪列為身家調查不合格，乃以民國（下同）八
    十九年九月七日警專教字第八九○○○○四九一五號函知原告。原告不服，提起
    訴願，案經內政部警政署移由內政部受理，經遭駁回，遂向本院提起行政訴訟。
二、兩造聲明：
　(一)原告聲明求為判決：
    1.訴願決定及原處分均撤銷。
    2.訴訟費用由被告負擔。
　(二)被告聲明求為判決：
    原告之訴駁回，訴訟費用由原告負擔。
三、兩造之爭點：
    原告前考取丙等警察人員特考，被告以原告前曾犯賭博罪被判刑三月，以易科罰
    金執行完畢，被告乃將之列為身家調查不合格，有無違背公務人員任用法。
　(一)原告主張之理由：
    按憲法第十九條規定，人民有應考試服公職之權。又依公務人員任用法第二十八
    條規定，有左列情事之一者，不得為公務人員：(一)犯內亂罪、外患罪，經判刑確
    定，或通緝有案尚未結案者。(二)曾服公務有貪污行為，經判刑確定，或通緝有案
    尚未結案者。(三)依法停止任用或受休職處分尚未期滿，或因案停止職務，其原因
    尚未消滅者。(四)褫奪公權尚未復權者。(五)受禁治產宣告，尚未撤銷者。(六)經合格
    醫師證明有精神病者。本件原告前犯賭博罪，乃係因原告考取丙等警察特考及格
    ，被告遲未通知原告報到受訓，原告為謀生活，至電玩店工作，而被牽連賭博罪
    ，情境實堪憫恕，且所賭博罪，並非上開公務人員任用法第二十八條所定不得為
    公務人員之條款，被告不准原告受訓，於法不合云云。
  (二)被告主張之理由：
    1.按「受訓人員有左列情形之一者由訓練機構層報保訓會核定後予以退訓並註銷
      受訓資格：(一)．．．(二)不符合警察人員管理條例第六條及其施行細則第三條之
      規定者。」特種考試警察人員考試錄取人員訓練要則第七點第二款定有明文。
      又「擬任警察官前，應實施身家調查，注意其品德及對國家之忠誠。」「本條
      例第六條第一項所定擬任警察官前之身家調查，其調查事項，由內政部定之。
      」警察人員管理條例第六條第一項暨其施行細則第三條亦分別定有明文。內政
      部復同意前開身家調查事項，依「中央警察大學警察專科學校警察學校身家調
      查作業規定」辦理，有內政部警政署函乙紙可稽，合先敘明。
    2.查原告於八十六年一月二十二日在高雄市○○路某遊藝場上班時，因工作場所
      牽涉電玩賭博案，經台灣高雄地方法院以賭博罪於八十七年七月十日以八十七
      年度易字第一六三四號判決判處有期徒刑三個月確定在案，有刑事警察局刑案
      紀錄資料檢查結果通知單乙紙可稽。依中央警察大學警察專科學校警察學校身
      調作業規定第六點第一項「考生有左列各款情形之一者，其身家調查為不合格
      ：(一)．．．(二)有犯罪嫌疑，而在偵查或審理中，或經判刑確定者。但其情節輕
      微，顯可憫恕，並經提招生委員會複審通過者，不在此限。」之規定，原告之
      身家調查為不合格，經提報複審仍評列為不合格，有身調審查會議紀錄乙份可
      稽，因其受訓分發核定權責為警政署，故報請內政部警政署作成註銷受訓資格
      之處分，經警政署同意註銷在案，有台灣警察專科學校八十九年十月十七日警
      專教字第○五七七六號函、內政部警政署八十九年十月二十七日（八九）警署
      教字第二二三一七三號函影本各乙份附卷可稽，並依「特種考試警察人員考試
      錄取人員訓練要則」第七條第一、二款辦理身家調查，其規定(1)有公務人員任
      用法第二十八條各款情形所列情事之一者。
      (2)不符合警察人員管理條例第六條及其施行細則第三條之規定者，由訓練機構
      層報保訓會核定後予以退訓並註銷受訓資格，於法自屬有據。
    3.原告稱公務人員任用法第二十八條所指不得為「公務員」係泛指廣義的公務人
      員而言，警察人員之任用除依公務人員任用法第二十八條規定外，尚須受「警
      察人員管理條例」及其相關法規之限制。被告之處理，適法性並無不當，原告
      所訴顯無理由，請判決如被告答辯之聲明等語。
　　理  由
一、按「警察人員之管理，依本條例之規定；本條例未規定者，適用有關法律之規定
    。」「擬任警察官前，應實施身家調查，注意其品德及對國家之忠誠。」為警察
    人員管理條例第二條及第六條第一項所明定。同法施行細則第三條規定：「本條
    例第六條第一項所稱擬任警察官前之身家調查，其調查事項由內政部定之。」內
    政部訂頒之中央警察大學警察專科學校警察學校學生身家調查作業規定第六點第
    一項第二款規定：「考生有左列各款情形之一者，其身家調查為不合格．．．(二)
    有犯罪嫌疑，而在偵查或審理中，或經判刑確定者。但其情節輕微，顯可憫恕，
    並經提招生委員會複審通過者，不在此限。」又公務人員保障暨培訓委員會（以
    下稱保訓會）訂頒之特種考試警察人員考試錄取人員教育訓練要則第七點第一、
    二款規定：「受訓人有左列情形之一者，由訓練機構層報保訓會核定後予以退訓
    並註銷受訓資格：(一)有公務人員任用法第二十八條各款所列情事之一者。(二)不符
    合警察人員管理條例第六條及其施行細則第三條之規定者。」
二、本件原告係限期服務警員，服務期滿退職，已非現職警察人員，前參加丙等警察
    人員特考及格，向內政部警政署申請訓練分發，由該署核准並通知被告予以訓練
    ，被告依「特種考試警察人員考試錄取人員教育訓練要則」及「中央警察大學警
    察專科學校警察學校學生身家調查作業規定」辦理身家調查，原告曾因賭博罪經
    台灣高雄地方法院於八十七年間判處有期徒刑三月，易科罰金。被告乃將原告列
    為身家調查不合格，並以八十九年九月七日警專教字第八九○○○○四九一五號
    函知原告。查原告雖無公務人員任用法第二十八條規定之消極資格條件，惟依公
    務人員任用法第三十二條所訂定之警察人員管理條例屬特別法，而內政部訂頒之
    中央警察大學警察專科學校警察學校學生身家調查作業規定，乃根據警察人員管
    理條例施行細則第三條所定之授權條款制定，自可適用；本件原告曾因賭博罪經
    法院判刑確定，此為原告所不爭，則被告認原告身家調查不合格，而以八十九年
    九月七日警專教字第八九○○○○四九一五號函知原告，揆諸首揭規定，自無不
    合，應予以維持。又被告所報註銷原告受訓資格案，業經內政部警政署八十九年
    十月二十七日警署教字第二二三一七三號函同意在案，惟依前揭訓練要則第七點
    規定，仍應由訓練機構層報保訓會核定後予以退訓並註銷受訓資格，併予指明。
    從而原處分並無不合，訴願決定予以維持，亦稱妥適。原告徒執前詞，訴請撤銷
    ，為無理由，應予駁回。
據上論結，本件原告之訴為無理由，爰依行政訴訟法第九十八條第三項前段，判決如
主文。
中　　華　　民　　國　　　九十一　　年　　　四　　　　月　　二十三　　　日
                            臺 北 高 等 行 政 法 院   第 七 庭
                                           審 判 長 法  官　鄭小康
                                                    法  官　黃秋鴻
                                                    法  官　林金本
右為正本係照原本作成。
如不服本判決，應於送達後二十日內，向本院提出上訴狀並表明上訴理由，如於本判
決宣示後送達前提起上訴者，應於判決送達後二十日內補提上訴理由書（須按他造人
數附繕本）。
中　　華　　民　　國　　　九十一　　年　　　四　　　　月　　二十四　　　日
            　　　　　　　　　　　　　　    　      書記官  簡信滇
